【裁判字號】    95,上易,917
【裁判日期】    950929
【裁判案由】    違反商標法
【裁判全文】
臺灣高等法院刑事判決                 95年度上易字第917號
    上  訴  人  臺灣臺北地方法院檢察署檢察官
    被      告  甲○○
    選任辯護人  許永昌律師
上列上訴人因被告違反商標法案件，不服臺灣臺北地方法院94年
度易字第1283號，中華民國95年3月29日第一審判決（ 起訴案號
：臺灣臺北地方法院檢察署93年度偵字第21747號）， 提起上訴
，本院判決如下：
    主  文
上訴駁回。
    理  由
一、公訴意旨略以：被告甲○○係「台北冰館國際行銷有限公司
    」（民國91年6月27日設立登記，93年7月19日更名為「台北
    冰館國際有限公司」）（下稱台北冰館公司）之實際負責人
    ，明知「冰館及圖」、「iCE MONSTER冰館及圖」， 業經告
    訴人乙○○向經濟部智慧財產局申請註冊登記獲准，取得使
    用於指定之小吃店、餐廳、冷熱飲料店、速簡餐廳、自助餐
    廳、備辦雞尾酒會、備辦筵席、代預訂餐廳、外燴、伙食包
    辦、點心吧、飲食店、小吃店、冰果店、咖啡廳等之商標專
    用權，現仍於商標專用期間內，竟未經乙○○之同意或授權
    ，自91年4月間起，擅自在其所經營之該公司商店名稱、 招
    牌、員工制服、識別標誌及所為之宣傳海報、旗幟、廣告、
    網站（http://www.icebar.com.tw）等同一之服務，使用近
    似於上開註冊商標之圖樣，有致相關消費者混淆誤認之虞，
    足生損害於告訴人乙○○，因認被告甲○○涉犯商標法第81
    條第1項第3款之侵害他人商標專用罪嫌。
二、按犯罪事實應依證據認定之，無證據不得認定犯罪事實，又
    不能證明被告犯罪或其行為不罰者，應諭知無罪之判決，刑
    事訴訟法第154條第2項、第301條第1項，分別定有明文。次
    按未得商標權人同意，而於同一或類似之商品或服務，使用
    近似於他人之註冊商標，有致相關消費者混淆誤認之虞者，
    處3年以下有期徒刑、 拘役或科或併科新台幣20萬元以下罰
    金，商標法第81條第1項第3款定有明文（ 按92年4月29日修
    正通過，同年5月28日總統公布， 同年11月28日施行之現行
    商標法，就上開侵害他人商標專用權行為於第81條第1項第3
    款之刑事處罰規定，與修正前於同法第62條之規定，其構成
    要件及刑度並無不同）；惟按在他人商標註冊申請日前，善
    意使用相同或近似之商標於同一或類似之商品或服務者，不
    受他人商標專用權之效力所拘束，但以原使用之商品或服務
    為限，商標專用權人並得要求其附加適當之區別標示，同法
    第30條第1項第3款亦定有明文（按現行商標法就該阻卻違法
    事由於第30條第1項第3款之規定，與修正前於同法第23條第
    2項之規定，其要件亦無不同）。
三、公訴意旨認被告甲○○構成商標法之侵害他人商標專用權罪
    ，乃以：被告使用含「台北冰館」字樣之商標於販賣芒果冰
    等冰品及招募加盟，致相關消費者、加盟業者混淆誤認，侵
    害告訴人之商標專用權，觸犯商標法第81條第1項第3款之構
    成要件；又被告所舉之證據，不能證明於告訴人申請註冊商
    標前即已使用商標，被告亦非善意，不符合商標法第30條第
    1項第3款善意使用之要件等情，為其主要論據，並舉偵查中
    同案被告蘇梅鳳（另經檢察官為不起訴處分）之供述、告訴
    人乙○○之指述，及卷附告訴人商標檢索資料、報章雜誌報
    導、台北冰館公司之營利事業登記證、公司登記資料、網站
    網頁資料、廣告行銷資料、告訴人致被告之存證信函等件，
    暨聲請本院向經濟部智慧財產局調取告訴人商標申請註冊案
    卷為證。
四、訊據被告堅決否認有何違反商標法犯行，辯稱：伊從88年在
    台中市開冰店時就已使用「台北冰館」，89年初曾請人設計
    宣傳廣告，90年9月3日以合夥人賴麗蓉名義向台中市政府申
    請營利事業登記， 復因業務擴張而於91年6月27日登記設立
    「台北冰館國際行銷有限公司」，名稱均未脫離「台北冰館
    」，簡稱為「台北冰館」並無不當；當初冰店取名為「台北
    冰館」是個創意，是採「台北賓館」的諧音，是從神鬼奇冰
    、天降奇冰慢慢衍生過來的，伊有很多創意，例如冰蟻館，
    也有申請商標註冊，伊非惡意使用「台北冰館」，而且伊覺
    得「冰館」二字是否該當於商標要件有疑義，但伊仍然尊重
    智慧財產局的決定；後來伊收到告訴人告知有註冊商標，為
    了避免爭議，已把「台北冰館」字樣拿下，伊並非無誠意解
    決，且也沒有犯罪等語。
五、經查：
（一）本件公訴人及被告所提出之卷內證據（含人證、書證、物
      證），並無證據顯示係公務員違背法定程序所取得，且據
      當事人、辯護人於本件最後審理期日調查證據時，陳明對
      於該等證據引用為本案證據沒有意見（ 見原審95年2月24
      日審判筆錄、本院95年9月21日審判筆錄）， 依其作成時
      之狀況復無不適當之情形，依刑事訴訟法第159條之5之規
      定，均有證據能力，合先敘明。
（二）查１、告訴人乙○○於89年7月21日，以「冰館」（ 中文
      標準字體）（如附件（一）ａ所示）為標章圖樣，指定使
      用於商標法施行細則第49條第42類之小吃店服務，向主管
      機關經濟部智慧財產局申請註冊正標章， 於92年12月1日
      註冊公告（註冊號：165129號）（專用期間自註冊公告日
      起10年），及於91年6月25日，以「iCEMONSTER冰館」（
      彩色，英文字「O」上有三個小圓點， 中文字「冰館」為
      毛筆標楷藝術字體）（如附件（一）ｂ所示）為標章圖樣
      ，指定使用於商標法施行細則第49條第43類之餐廳、冷熱
      飲料店、速簡餐廳、自助餐廳、備辦雞尾酒會、備辦筵席
      、代預訂餐廳、外燴、伙食包辦、點心吧、飲食店、小吃
      店、冰果店、咖啡廳服務，向主管機關經濟部智慧財產局
      申請註冊為上述「冰館」標章之聯合標章， 於92年12月1
      日註冊公告（註冊號：186715號）（專用期間自註冊公告
      日起10年）等情，有經濟部智慧財產局94年10月26日（94
      ）智商0924字第09480444430號 函檢附之告訴人商標申請
      註冊案卷、商標檢索資料等件（見原審審理卷第38至57頁
      ；90年度他字第7508號卷第22、23頁）附卷可稽。２、又
      被告甲○○為91年6月27日 設立登記之台北冰館公司之實
      際負責人，該公司以水果批發業、食用冰批發業、飲料店
      業等為經營項目，設有直營店及加盟店，被告在該公司之
      招牌、員工制服、廣告海報、網站（http://www.icebar.
      com.tw）等上，使用「台北冰館」字樣（如附件（二）ａ
      所示）、「台北冰館」字樣加上其他文字及圖形所組合之
      聯合式（「台北冰館」加上「神果奇冰」或「芒果傳奇」
      文字及水果與冰淇淋圖形；「台北冰館」明顯大於其他文
      字及圖形）（如附件（二）ｂ、ｃ所示），足以使消費者
      認識為表彰該公司商品及服務之標識，得藉以與他人商品
      及服務相區別之商標等情，為被告甲○○所自承，並據偵
      查中同案被告蘇梅鳳供述：伊自92年10月起擔任台北冰館
      公司之負責人，之前負責人是王青樹，伊只是單純投資，
      被告甲○○是總經理，負責公司所有業務等語在卷（見93
      年度他字第7508號卷蘇梅鳳93年11月4日偵查筆錄）， 且
      有台北冰館公司之登記卷宗、基本資料查詢表、網頁資料
      等件（見93年度他字7508號卷第42至54、59至61頁；93年
      度偵字第21747號卷第43、53頁；外放證物公司登記卷）
      附卷可稽，暨扣案之該公司廣告行銷資料1冊（ 如台灣台
      北地方法院檢察署94年度紅保管字第133號 保管單所載之
      保管物）足憑；
（三）就被告之行為是否該當於商標法第81條第1項第3款之構成
      要件：
  １、按商標法92年4月29日修正施行前， 尚未註冊之聯合商標
      、聯合服務標章、聯合團體標章或聯合證明標章申請案，
      自商標法修正施行之日起，視為獨立之商標或標章註冊申
      請案，商標法第86條第2項定有明文， 查本件告訴人於現
      行商標法92年4月29日修正，同年5月28日公布，同年11月
      28日施行前，就前述「冰館」、「iCE MONSTER冰館」 分
      別提出正標章、聯合標章之申請，惟均尚未註冊，依前開
      規定，各視為獨立之申請案，則該等申請於商標法施行後
      註冊，告訴人就「冰館」、「iCE MONSTER冰館」商標 ，
      應各取得獨立之商標權。
  ２、次按所謂商標近似，係以具有普通知識之商品購買人，於
      購買時，施以普通所用之注意，猶不免有混同誤認之虞者
      而言，故將兩商標並置一處細為比對雖有差別，而「異時
      異地分別視察」，足認具有普通知識經驗之商品購買人，
      於購買時施以普通所用之注意，猶有混同誤認之虞者，仍
      不得謂非近似；又判斷兩商標之近似與否，應隔離而為「
      主要部分」或「通體」之觀察，視是否足以引起混同誤認
      為斷（最高法院21年上字第1073號判例、49年台上字第26
      27號判例，最高行政法院27年判字第7號、55年判字第221
      號、50年判字第2號判例意旨參照）。 查就本件被告所使
      用含「台北冰館」字樣之商標（如附件（二）ａ、ｂ、ｃ
      所示），與告訴人註冊取得商標權之「冰館」、「iCE MO
      －NSTER冰館」商標（如附件（一）ａ、ｂ所示）， 分別
      為異時異地之隔離觀察：（1） 被告所使用商標與告訴人
      「冰館」商標之比較方面：被告所使用如附件（二）所示
      商標之主要部分「台北冰館」，完全涵蓋「冰館」商標，
      兩者之外觀近似，顯構成商標之近似；（2） 被告所使用
      商標與告訴人「iCE MONSTER冰館」商標之比較方面： 無
      論單以被告所使用如附件（二）所示商標之主要部分「台
      北冰館」，或以被告所使用如附件（二）所示商標之整體
      外觀、讀音或觀念，與「iCE MONSTER冰館」商標相較 ，
      在字串長度、字體外形、語言國別、圖形構成上，均有相
      當之差異，尚難認構成商標之近似。本件被告使用含「台
      北冰館」字樣之商標，與告訴人註冊取得商標權之「冰館
      」商標，構成商標近似甚明。
  ３、再按類似商品或服務之認定，不受商標法施行細則商品或
      服務分類之限制；又類似服務應依一般社會通念，市場交
      易情形，並參酌該服務之性質、內容、提供者、行銷管道
      及場所或對象等各種相關因素判斷之， 商標法第17條第6
      項及該法施行細則第15條第3項分別定有明文。 查本件告
      訴人註冊取得商標權之「冰館」商標，經指定使用於經營
      小吃店服務，而被告則將含「台北冰館」字樣之商標，使
      用於販賣冰果等服務，兩者目的均為提供飲食服務，衡酌
      一般社會通念，性質上具相當程度之關聯性，構成類似服
      務亦明。
  ４、末查被告使用近似於告訴人「冰館」註冊商標之商標，在
      與告訴人類似之飲食服務上，且據告訴人乙○○於原審審
      理中指稱：伊別名羅同邑，從85年就在台北市○○街15號
      開設冰館，從事冰品販售，現仍在開業，約於89年間向經
      濟部智慧財產局申請註冊；伊發現被告使用近似「冰館」
      之「台北冰館」商標，是因為大概91年間，伊冰館的生意
      往上爬升，有很多客人及記者打電話問伊分店在那邊，伊
      回答說沒有，但客人及記者都有詢問伊說是不是從伊這邊
      加盟的，還有說是伊股東出去開的分店，甚至後來有加盟
      倒閉的人也打電話罵伊，伊覺得非常難過，所以才對被告
      提出本件告訴等情（見原審94年11月28日審理筆錄），本
      件被告使用近似於告訴人註冊商標之行為，已造成相關消
      費者對於商標所表彰服務來源之混淆誤認亦明。
  ５、綜上，被告於告訴人註冊取得「冰館」商標之商標權後，
      未得商標權人同意，在類似之服務，使用近似於告訴人之
      註冊商標，客觀上有致相關消費者混淆誤認之虞，其行為
      該當於商標法第81條第1項第3款之構成要件無疑。
（四）就被告之行為是否符合「善意使用」之規定，而不受他人
      商標專用權之拘束：
  １、按在他人商標註冊申請日前，善意使用相同或近似之商標
      於同一或類似之商品或服務者，不受他人商標專用權之效
      力所拘束，但以原使用之商品或服務為限，商標專用權人
      並得要求其附加適當之區別標示，如前述乃商標法第30條
      第1項第3款所明定之阻卻違法事由。欲援引上開規定而主
      張不受他人商標專用權之效力所拘束，應以：（1） 在他
      人商標註冊申請日前，已有使用之事實，（2） 使用時係
      基於善意，（3）須以原使用之商品或服務為限， 不得再
      擴充適用於其他商品或服務等為要件，並不得拒絕商標專
      用權人要求附加適當之區別標示。
  ２、關於被告使用含「台北冰館」字樣之商標之時間：
 （1）查證人賴麗蓉於原審審判時到庭證稱：伊於88年底與被告
      甲○○在台中市○○路合夥開立冰店，開店的時候名字就
      叫「台北冰館」，這是被告想的，他是取「台北賓館」的
      諧音，有賣芒果冰、紅豆牛奶冰、果汁、草莓冰等，剛開
      始時還沒有申請商號，就直接開始賣冰，直到90年間有吃
      冰的客人告訴伊說一定要申請商號，才有請會計師幫忙申
      請；88年時是伊和被告2人合夥，1人出資10萬元，用伊的
      名義去申請商號；伊主要是作吧台的工作，負責技術部份
      ，其他的事都是被告負責，伊知道有請人設計店面標誌，
      廠商有到店裡來；冰店是88年開，89年初時重新裝潢，地
      點並沒有改變都是在東興路，後來有客人要求做加盟，所
      以後來有作加盟店；伊於91年左右退出股份，但還有繼續
      在裡面做，到94年4月份左右離職；（ 提示原審審理卷第
      88至91頁被告提出之廣告ＤＭ及相片），這是伊店ＤＭ及
      裝潢等語（見原審95年2月24日審判筆錄）； 又證人李啟
      豪於原審審判中亦到庭證實：伊從事廣告設計工作，有開
      個人工作室，89、90年間當時傳統的產業都外移到東南亞
      國家，被告經營台北芒果冰，很照顧伊這個傳統行業，有
      請伊幫忙做紙杯、商標、名片、目錄、制服到門面一系列
      東西，簡稱ＣＩＳ，都是由伊公司一手包辦設計；伊是從
      89年3月間開始幫被告設計的，作了至少有5年，被告是陸
      陸續續請伊設計，他有活動的話伊就會幫他設計，包括招
      牌、氣球及新開幕的店；台北冰館是甲○○給伊的名稱，
      他在89年3月找伊時就有跟伊講； 被告一開始的店都是在
      中部，陸續5年中伊幫被告作的活動， 大部分是以中部為
      出發點延伸出去，印象中台北好像也有作過；（經原審提
      示審理卷第88頁被告提出之廣告ＤＭ），這是伊設計的廣
      告ＤＭ，大概是89年夏季時設計的；（原審提示審理卷第
      89至91頁被告提出之相片），這是伊設計的企劃活動，但
      活動期間伊已記不清楚；90頁相片上的布偶也是伊設計的
      ；台北冰館只是一個名稱，伊設計時把台北冰館放到伊所
      設計的布偶裡面，這樣人家才會知道等語（ 見原審95年1
      月26日審理筆錄）；又證人葉洱維於原原審理中亦證稱：
      伊於89年4、5月，去台中東興路與大墩二街口的冰店吃冰
      ，吃了兩、三次以後認識被告，被告是老闆，經營的冰店
      叫台北冰館；當時冰店有招牌，有一面很大的帆布，也有
      一個圓形的廣告招牌，上面有寫台北冰館，也畫了很多水
      果，也有玩偶；伊去吃了幾次，當時伊是作公共關係，在
      作網站，伊問被告是否需要幫他作網站，90年初時就開始
      談，被告沒有什麼意願，後來被告有意願，到了91年時，
      伊才幫被告架設網站，網站名稱是台北冰館，網址是www.
      icebar.com.tw， 後來被告在92年時曾請伊將名字改為台
      北冰饌，93年時曾請伊把網站暫時關閉等語（見原審95年
      2月24日審理筆錄）； 另證人陳淑芬於原審審理中亦證稱
      ：伊於89年7月到台中市○○路○段72號的台北冰館兼差幫
      忙削芒果，被告是老闆，與另一個老闆賴麗蓉是合夥關係
      ，甲○○主要負責業務方面，賴麗蓉負責財務方面，伊是
      甲○○應徵的；店裡經營的項目是冰品類，如紅豆冰、鳳
      梨冰，最主要的是芒果冰，當時公司名稱就是叫做台北冰
      館；伊在台北冰館做了二、三個月，因為當時生意很好，
      一直削，手有受傷就沒有再做了等語（ 見原審95年1月26
      日審理筆錄）。 經核與卷附台北冰館公司93年6月14日之
      網頁資料（上有如附件（二）所示含「台北冰館」字樣之
      商標；於「歷年大事記」欄記載：「1999年－台北冰館創
      始店一切簡單充滿生命力....2000 年－ 第一代台北冰館
      車隊聯合促銷...2002 年－名人推薦台北冰館內湖店曾有
      吳宗憲...2003 年...2004 年」）、90年9月3日台中市政
      府營利事業登記證（營利事業名稱：台北冰館；負責人：
      賴麗蓉；核准設立登記日期：90年9月3日）、 93年7月28
      日台北市政府營利事業登記證（營利事業名稱：台北冰館
      國際有限公司；負責人：蘇梅鳳；核准設立登記日期：91
      年6月27日）（見93年度他字7508號卷第42至54頁； 93年
      度偵字第2147號卷第43至44頁），及被告於審理中提出之
      廣告ＤＭ一紙（上有如附件（二）所示含「台北冰館」字
      樣之商標；及「驚豔2000年」「4月1日～30日憑此ＤＭ來
      店消費每份折價10元」等宣傳文字）（見原審審判卷第88
      頁），冰店營業情形、宣傳布偶、吃冰活動之相片（上有
      如附件（二）所示含「台北冰館」字樣之商標；相片未顯
      示日期）（見原審判卷第89至91頁）、 廣告行銷資料1冊
      （上有如附件（二）所示含「台北冰館」字樣之商標；部
      分資料顯示日期為91年，其餘未顯示日期）（見台灣台北
      地方法院檢察署94年度紅保管字第133號 保管單所載保管
      物）等件，均無不合。
 （2）復依上開證人證言及卷附文書物證，足認被告擔任實際負
      責人之台北冰館公司雖於91年間為設立登記，惟被告於88
      年間在台中市經營台北冰館公司前身之冰店營利事業時，
      即已使用「台北冰館」為商號名稱，且至遲自89年3、4月
      起，即委請證人李啟豪以「台北冰館」為核心字樣，設計
      一系列之宣傳標誌、廣告ＤＭ、招牌、海報等物，於平日
      經營冰店、辦理促銷活動時，以行銷為目的而為商業使用
      。本件被告於告訴人89年7月21日申請「冰館」 商標註冊
      前，已使用含「台北冰館」字樣之商標之事實，堪以認定
      。
  ３、關於被告使用含「台北冰館」字樣之商標之主觀意思：
 （1）前述證人賴麗蓉於原審審理中另證稱：開冰店以前，關於
      如何製作芒果冰、紅豆牛奶冰等產品，伊有問過被告、伊
      朋友及朋友媽媽，因為被告在開店前幾年有在台北縣樹林
      開過一間很大的冰店，伊也有一個好朋友陳璿如聽到伊說
      要跟被告合夥開冰店，跟伊說她會做芒果冰，就教伊做，
      果汁、紅豆牛奶冰則是伊自己揣摩自己做，伊不知道陳璿
      如為何會做芒果冰，是有一次聊天中，陳璿如跟伊說她會
      做，她說冰館的芒果冰是她教出來的；在伊跟陳璿如聊天
      之前，伊並不知道她所認識的是台北市○○街的冰館；當
      初陳璿如與伊的對話並沒有提到冰館，只是提到個人的名
      字，例如他說法蘭克，就是告訴人英文名字，或者提到小
      梅，小梅就是告訴人的太太，後來伊和小梅被陳璿如倒會
      ，伊有告陳璿如，才有與小梅及告訴人見面；伊在台北的
      時候有去過永康街冰館一次，當時伊還不認識告訴人，不
      知道告訴人就是冰館的老闆，那時伊想開冰店，所以伊去
      買冰，買回去請同事一起吃等語（ 見原審95年2月24日審
      理筆錄），另證人陳淑芬於原審審理中亦證稱：伊在台中
      冰店做了一段時間後，有聽另外一個老闆賴麗蓉提到永康
      街有一家很有名的芒果冰店等語（ 見原審95年1月26日審
      理筆錄），且被告於原審審理中亦供承：伊於88年去台中
      籌劃開冰店，與賴麗蓉各出資10萬元，伊本身就有作冰品
      的經驗，由陳璿如做技術指導，伊等只是簡單經營，至89
      年時步入正軌，陳璿如只出一張嘴巴說芒果怎麼削，並一
      直誇口說跟小羅的關係很好，後來伊才知道所謂的小羅就
      是告訴人；伊知道小羅是同行在台北市○○街賣芒果冰；
      陳璿如有講過冰館的芒果冰是她教的、很熟，但伊不是很
      認真聽；伊記得陳璿如在聊天中有說她很好心，每天去永
      康街那家冰店捧場，說是她建議專門賣芒果冰，叫媒體來
      採訪等語（見原審95年2月24日審判筆錄）， 另依卷附告
      訴人所提出之報章雜誌報導顯示於87、88年間，告訴人在
      台北市○○街經營之「冰館」冰店，曾因生意興隆而經媒
      體報導等情（ 見93年度偵字第21747號卷第13、17頁之87
      年7月25日自由時報、88年7月SMART理財生活月刊）， 足
      認被告於88年間在台中市○○路開設「台北冰館」冰店前
      ，告訴人在台北市○○街經營之「冰館」冰店，已具有知
      名度，本件被告使用含「台北冰館」字樣之商標時，知悉
      有告訴人尚未申請註冊之「冰館」商標存在乙情，應得認
      定。
 （2）惟按判斷是否符合商標法第30條第1項第3款之「善意」要
      件，考諸商標法為保障商標權及消費者利益，維護市場公
      平競爭，促進工商企業正常發展之立法目的，除視使用人
      是否知悉他人尚未申請註冊商標之存在以外，尚應視使用
      人於使用時是否意圖影射他人商標之信譽，而致影響公平
      競爭秩序為斷，以保護善意創用之使用人（學者曾陳明汝
      著，商標法原理，94年1月修訂再版第98頁， 亦同此旨可
      參）。查以，訊據被告堅詞其所使用「台北冰館」名稱是
      創意，「台北冰館」是採「台北賓館」之諧音，伊並非惡
      意使用等語，而本件於88、89年間被告使用含「台北冰館
      」字樣之商號名稱或商標時，亦確有以優質服務吸引賓客
      而馳名國內外之「台北賓館」存在，且其讀音確與「台北
      冰館」相近，被告辯稱其使用「台北冰館」字樣是創意，
      並非由告訴人之「冰館」商標而來，尚非全然無據。告訴
      人註冊取得商標權之「冰館」商標，其原始意義為賣冰之
      地方，原為不具特別顯著性之通用語詞，告訴人究否得因
      嗣後之商業使用，使該語詞產生具有識別性之次要意義，
      而註冊取得商標專用權、排除他人之使用，於尚未經主管
      機關審查認定前，客觀上確非無疑，此參諸告訴人於「冰
      館」商標審定公告期間，即曾遭其他人主張不具商標之識
      別性而提出異議等情亦明（見93年度他字第7508號卷第24
      至28頁之經濟部智慧財產局92年1月2日（92）智商0860字
      第9280000140號異議審定書），本件被告使用含「台北冰
      館」字樣之商標，其中雖包含與告訴人商標完全相同之「
      冰館」字樣，惟不能因之推論被告於使用該尚未經申請註
      冊之字樣時，即明知其使用將混淆與告訴人間商標之識別
      性，而認被告係意圖影射告訴人；再者，公訴人起訴所依
      卷附台北冰館公司之網頁介紹、廣告ＤＭ等資料顯示，被
      告在台中市開設「台北冰館」之初即以芒果冰為主打商品
      ，且訂價高達八十元，並自承先前已有在台北縣樹林市經
      營數年冰店失敗之經驗，而認被告敢以芒果冰為異地重新
      創業之主打商品，並訂定顯然高於傳統冰品之80元價格，
      乃開店時即欲藉當時已有名氣之告訴人之「冰館」芒果冰
      商譽之便，以創造市場云云，然查事業之主打商品或訂價
      ，每為各經營者就商品品質、投資成本、原料取得管道、
      商店座落地點、消費市場接受度、社會潮流風尚等因素，
      綜合研判分析後所為之決定，尚難遽認即係模仿特定經營
      者而為，且參諸前述台北冰館之相關營業資料顯示，被告
      為開拓台北冰館之商機，除以高價之芒果冰商品為號召外
      ，並挹注資金心力於請專人設計宣傳標誌、舉辦車隊促銷
      等多種新奇行銷活動，自難僅以被告就其商標所提供之服
      務，與告訴人有相近之主打商品或訂價，即認被告抄襲告
      訴人之事業經營；ｄ、末查告訴人雖於審理中另指稱曾有
      「台北冰館」之加盟商告知伊，「台北冰館」店員向其等
      宣稱「台北冰館」是「冰館」的分店或加盟店，加入「台
      北冰館」就可以加入「冰館」等情（見原審94年11月28日
      審判筆錄），惟就所述「台北冰館」曾聲稱與「冰館」相
      關乙事，既非告訴人之親身經歷，自不得據之認定被告曾
      有利用告訴人之商譽以牟取利益之行為。
 （3）本件被告於告訴人申請「冰館」商標註冊前，使用含「台
      北冰館」字樣之商標，尚難認係意圖影射告訴人商標信譽
      之惡意使用。
  ４、關於被告使用含「台北冰館」字樣之商標之範圍：
 （1）如前述被告在台中市經營「台北冰館」冰店期間，已善意
      使用含「台北冰館」字樣之商標於販售冰果等飲食服務，
      而其後該營利事業雖擴大規模，改制為公司組織，並設有
      直營及加盟店，惟依卷附台北冰館公司之登記及網頁資料
      顯示，該公司仍以販售冰果等飲食服務為營業範圍，本件
      被告於告訴人申請註冊後之商標使用，並未擴大適用於原
      使用服務以外之範圍；
 （2）又告訴人雖曾於93年1月30日、同年2月24日委請律師致函
      被告，要求被告停止使用「台北冰館」商標、支付賠償金
      等情，有卷附存證信函2件（ 見93年度他字第7508號卷第
      29至41頁）可稽，惟上開告訴人對於被告要求之內容，與
      商標法第30條第1項第3款規定，商標權人得對於商標註冊
      申請日前之善意使用人，要求附加適當之區別標示有別，
      亦難認被告有拒絕商標權人要求於原使用服務上附加適當
      之區別標示之情事。
  ５、綜上，被告於告訴人之「冰館」商標註冊申請日前，善意
      使用近似之「台北冰館」商標於類似之飲食服務，而於告
      訴人註冊取得商標專用權後，仍在原使用範圍內使用，核
      與商標法第30條第1項第3款善意使用之規定相符，不受他
     人商標專用權之拘束。
六、綜上所述，本件被告未得商標權人同意，於類似之服務，使
    用近似於告訴人之註冊商標，有致相關消費者混淆誤認之虞
    ，雖該當於商標法第81條第1項第3款之構成要件，惟因符合
    同法第30條第1項第3款善意使用之規定，不受他人商標專用
    權之拘束，被告之行為應不受刑事處罰，告訴人僅得要求被
    告附加適當之區別標示。本件公訴人所舉之證據，不能令被
    告受有罪判決之諭知，此外，本院復查無其他積極證據足認
    被告有公訴人所指之犯罪，衡諸首揭說明，應對被告為無罪
    判決之諭知。
七、原審因認被告罪證不足，而予被告無罪之諭知，尚無違誤，
    。公訴人上訴意旨仍執前詞指摘原判決不當，請求撤銷改判
    ，尚無理由，上訴應予駁回。
據上論斷，應依刑事訴訟法第368條，判決如主文。
本案經檢察官周志榮到庭執行職務。
中    華    民    國    95    年    9     月    29    日
                  刑事第４庭    審判長法  官  蔡秀雄
                                      法  官  黃金富
                                      法  官  周煙平
以上正本證明與原本無異。
不得上訴。
                                      書記官  蕭麗珍
中    華    民    國    95    年    10    月    3     日


司法院資訊處製作；財團法人民間司法改革基金會備份。
